臺灣高等法院高雄分院刑事判決
111年度上易字第90號
上  訴  人  臺灣高雄地方檢察署檢察官
被      告  魏靖軒


上列上訴人因被告違反兒童及少年性剝削防制條例案件，不服臺
灣高雄地方法院110年度易字第12號，中華民國110年12月20日第
一審判決（起訴案號：臺灣高雄地方檢察署109年度偵字第16681
號、109年度偵字第14767號、109年度偵字第15797號），提起上
訴，本院判決如下：
    主  文
上訴駁回。
    理  由
一、公訴意旨略以：被告甲○○知悉未成年之兒童或少年不得從
    事坐檯陪酒或涉及色情之伴遊、伴唱、伴舞之工作，亦知悉
    代號AV000-Z000000000（真實姓名、年籍詳卷，以下稱A 女
    ）為未滿18歲之少女，仍於民國109 年5 月6 日凌晨1 時50
    分許，以4 小時共新臺幣（下同）8000元之價格，並以通訊
    軟體安排A 女及代號AV000-Z000000000（真實姓名、年籍詳
    卷，以下稱B 女）之未滿18歲之少女至高雄市○○區○○○
    路000 號享溫馨巨蛋店1 樓從事坐檯陪酒工作，其於A 女、
    B 女到場後，得知B 女亦為未滿18歲之少女後，仍安排B 女
    與A 女一同在上址坐檯陪酒，以此方式媒介未滿18歲之少女
    與自己及友人坐檯陪酒。因認被告涉犯兒童及少年性剝削防
    制條例第45條第2 項之媒介使少年為坐檯陪酒行為罪嫌。
二、檢察官就被告犯罪事實，應負舉證責任，並指出證明之方法
    ；又犯罪事實應依證據認定之，無證據不得認定犯罪事實；
    不能證明被告犯罪者，應諭知無罪之判決，刑事訴訟法第16
    1 條第1 項、第154 條第2 項、第301 條第1 項分別定有明
    文。而認定不利於被告之證據須依積極證據，苟積極證據不
    足為不利於被告事實之認定，即應為有利被告之認定，更不
    必有何有利之證據；又犯罪事實之認定，應憑證據，如無相
    當之證據，或證據不足以證明，自不得以推測或擬制之方法
    ，以為裁判之基礎。另依刑事訴訟法第161 條第1 項規定，
    檢察官對於起訴之犯罪事實，仍應負提出證據及說服之實質
    舉證責任，倘其所提出之證據，不足為被告有罪之積極證明
    ，或其指出證明之方法，無從說服法院以形成被告有罪之心
    證，基於無罪推定之原則，自應為被告無罪判決之諭知（最
    高法院30年上字第816 號、40年台上字第86號、92年台上字
    第128 號判例意旨參照）。
三、按兒童及少年性剝削防制條例第45條第2 項規定：「媒介使
    兒童或少年坐檯陪酒，處1年以下有期徒刑，得併科新臺幣3
    0萬元以下罰金」。而依兒童及少年福利與權益保障法第2條
    規定：兒童及少年，指未滿18歲之人；兒童，指未滿12歲之
    人；少年，指12歲以上未滿18歲之人。又按「兒童及少年性
    剝削防制條例第32條第1項規定，以被害人本即有性交易之
    意願，惟經由被告以容留、媒介、協助等方式進而為性交易
    ；抑或本無意願，然因被告以引誘、招募、詐術（例如訛以
    如為性交易，即與其交往或結婚云云）等和平手段，使其萌
    生性交易之意願，並為性交易」，最高法院109年度台上字
    第5045號判決意旨參照；再者，兒童及少年性剝削防制條例
    及刑法妨害風化罪章所稱「媒介」指居間介紹，使男女因行
    為人之介紹牽線行為而能與他人為性交；故而，就本罪（兒
    童及少年性剝削防制條例第45條第2 項）而言，「媒介」應
    係指居間介紹，使有意願之兒童或少年（被害人）因行為人
    之介紹牽線行為而能與他人（顧客）為坐檯陪酒。
四、公訴意旨認被告甲○○涉犯兒童及少年性剝削防制條例第45條
    第2 項之媒介使少年為坐檯陪酒犯行，無非係以A 女、B 女
    於警詢及偵查中之證述、A 女與被告間微信對話紀錄、A 女
    、B 女之真實年籍資料等為其主要論據。
五、被告甲○○堅決否認有何媒介使少年為坐檯陪酒行為之犯行，
    並辯稱：我與友人「阿彬」一起去唱KTV，欲找傳播（坐檯
    陪酒），我聯絡A女，A女說一次要點2個，我不知道來坐檯
    陪酒的A 女、B 女的年紀，我與友人「阿彬」各出一半的錢
    。本案之後我和A 女去唱歌，A 女才告知她的年紀等語。 
六、經查：
㈠、被告因與友人「阿彬」於109 年5 月6 日凌晨1 時50分許，
    在高雄市○○區○○○路000 號享溫馨巨蛋店1 樓包廂，2人欲找
    人坐檯陪酒，經被告聯絡A 女，由A女及B 女，與自己及友
    人「阿彬」坐檯陪酒，嗣給付A女及B 女共8千元；又A 女及
    B 女當時均為未滿18歲之少女；及本件乃警方偵查經營安排
    坐檯陪酒之尋夢園娛樂傳播公司洪偉庭（原審同案被告，另
    經原審判決）過程中，查得在該公司工作之證人A女，經檢
    查A女之微信對話軟體之查獲經過等情，為被告所坦承（見
    警卷第10-11 頁、偵二卷第15-16 頁、原審卷第59頁），並
    有證人A 女、B 女之證述附卷可查（見警一卷第42頁、警二
    卷第73-74 頁、偵一卷第99-101、114-115 頁、原審卷第13
    1-132頁），復有A 女與被告之微信對話紀錄及A 女、B 女
    之年籍資料在卷可稽（見警二卷第47-55 頁、彌封資料），
    此部分事實，堪以認定。則本件爭執之點乃在於，被告是否
    知悉A女、B女為未滿18歲之少女；其所為是否符合「媒介」
    少年為坐檯陪酒？
㈡、被告是否知悉A女、B女為未滿18歲之少女？
　1.證人A 女於警詢、偵查中證稱：暱稱「軒」之人（被告）知
    道我未滿14歲，他曾有問我年齡，我告知未滿14歲等語（見
    警一卷第42-43 頁、偵一卷第99-101頁），於原審審理中證
    稱：「我於警詢都有照實說；跟被告是上班認識。」等語（原
    審卷第131頁）；證人B 女於偵查中證稱：「暱稱『軒』（被
    告）知道我和A 女未成年，…我去到包廂時他有問我幾歲，
    我跟他說我16歲」等語（見偵一卷第114 頁）；復，並證人
    A女就結識被告過程證稱：「我從109年3月中旬在洪偉庭尋
    夢園娛樂傳播工作坐檯陪酒。對話軟體綽號『軒』（被告）是
    坐檯陪酒認識；我們互相有留Wechat的聯絡方式；除在洪偉
    庭的公司工作外，我還有接私檯（指不透過經紀聯繫，不需
    給付抽成）；被告5月6日叫我的檯，是我自己接，沒有透過
    洪偉庭；這次我帶B女一起去」等語（警一卷32頁、偵一卷1
    01頁，原審卷第131、132頁）；證人B女證稱：「我都是接
    私檯…；…叫傳播當時，我和A女在一起，A女說要不要一次叫
    兩個；A女載我到巨蛋享溫馨坐檯陪酒；，A女向客人收錢後
    ，有錢拿給我，我們一共坐檯3個小時」等語（警二卷第71
    至75頁、偵一卷第114至115頁），顯見被告對證人A女、B女
    而言只是坐檯陪酒之男客，A女、B女實無特意虛構告知年齡
    過程之必要，更無誣指被告之動機。佐以午夜12點後，諸如K
    TV、夜店等公共場所禁止容留未成年少年進入，是此類場所於深
    夜時段營業時，多會派員檢查進入場所消費者之身分證件，
    而證人A女為免因年齡查驗，於109年5月6日當天先以通訊軟體聯
    繫被告出來帶領，而被告接到A女要求，則回應等下找朋友出來
    帶，此有對話紀錄擷圖附卷可佐，倘非已知悉A女年齡問題，
    何以均未詢問原因即應允。是故，足認被告關於不知悉A女
    、B女年齡之辯解，應為避重就輕之詞，尚無可採。
  2.雖A女於原審審理中更易前詞證稱本案發生後始告知被告年
    紀等語（見原審卷第131 、134-138 頁）；然此與其前述證
    詞不合，參以被告於檢察官提起公訴，即於109年12月4日以
    通訊軟體聯繫A女（通訊軟體截圖見原審審易卷71頁），對話
    中被告不斷強調是事後方知悉年齡，A女則回以「知道了」
    ，依此，堪認A女於原審審理中之改稱乃為附和迴護被告，
    應無可採。又證人B 女雖曾一度證稱被告不知道其年齡（警
    二卷第75頁、偵一卷第113頁），然嗣已就此解釋證稱是因
    在警局時未跟講到進包廂時的對話之故（偵一卷第114頁）
    ，加以證人A女於原審審理中亦證稱：被告當天在包廂裡面，有
    問B女的年紀是幾歲（原審卷第135頁），顯見被告在包廂內
    確實有問B女年紀，且由被告第一次與B女見面時詢問年齡之舉
    ，堪認被告有確認前來坐檯陪酒女子年齡之習慣，而更足佐
    證被告應有詢問A女、B女而各經據實告知年齡，而應知悉A
    女、B女為少年（女）。
㈢、被告所為是否符合「媒介」少年為坐檯陪酒？
　　基上，雖可認被告知悉A女、B女為未滿18歲之少年，但兒童
    及少年性剝削防制條例第45條第2 項之媒介使少年為坐檯陪
    酒罪，所謂「媒介」應係指居間介紹，使原有意願坐檯陪酒
    之兒童或少年，因行為人之介紹牽線行為而能與他人（顧客
    ）為坐檯陪酒而言。則細繹「媒介」之相關人員，計有三方
    ，行為人、原有意願坐檯陪酒之兒童或少年、兒童或少年坐
    檯陪酒之他人（顧客），則自行為人之角度，觀察其和另二
    方之關連性，亦即行為人與其所媒介之人間，重點在於行為
    人具有媒介之作為，而顧客乃接受媒介之他人，自無媒介可
    言。而觀乎被告乃與友人「阿彬」在享溫馨KTV包廂飲酒，
    欲為坐檯陪酒之消費，被告因先前消費之故而留有A女之聯
    絡方式，乃聯絡A女，經A女要求「我2個都保3」即一次要點
    檯2人至少3小時，A女與B女乃至上述包廂坐檯陪酒，後被告
    與「阿彬」乃共同付款8000元予A女、B女，則依整體過程觀
    之，被告與「阿彬」乃共同處於顧客地位，並非居間介紹使
    A女、B女為坐檯陪酒之人甚明，尚不因被告為顧客中被推為
    出面聯繫者，而影響其與「阿彬」均屬於顧客地位，而被告
    與「阿彬」既同為顧客之整體，自無從構成居間介紹少年與
    「他人」為坐檯陪酒之「媒介」行為。故而，檢察官以被告
    上述聯繫A女所為，乃以此方式『媒介』未滿18歲之A 女、B女
    與自己及友人坐檯陪酒，自有未合。
㈣、綜上所述，檢察官所持之前開論據，無法證明被告確有犯檢
    察官所指兒童及少年性剝削防制條例第45條第2 項之媒介使
    少年為坐檯陪酒罪。本件即屬不能證明被告犯罪，參酌前開
    說明，自應為被告無罪之諭知。
七、原審因而以不能證明被告犯罪，而為被告無罪之諭知，核無
    違誤；檢察官上訴指摘原審認定被告不知悉A女、B女為少年
    不當部分，固非屬無據，然被告所為並不符合「媒介」之構
    成要件，依檢察官之舉證，仍無法證明被告確有檢察官所指
    之兒童及少年性剝削防制條例第45條第2 項媒介使少年為坐
    檯陪酒犯行，業如前述，本案既不能證明被告有檢察官所指
    犯罪，依照前揭條文與裁判意旨，自應就被告為無罪之諭知
    。故而，檢察官上訴意旨仍認被告有兒童及少年性剝削防制
    條例第45條第2 項媒介使少年為坐檯陪酒犯行，為無理由，
    應予駁回。　　　
據上論結，應依刑事訴訟法第368條，判決如主文。
本案經檢察官張貽琮提起公訴，檢察官邱柏峻提起上訴，檢察官
劉玲興到庭執行職務。
中　　華　　民　　國　　111 　年　　6 　　月　　9 　　日
                  刑事第三庭    審判長法  官 吳進寶
                                      法  官 方百正
                                      法  官 陳億芳
以上正本證明與原本無異。
本判決不得上訴。
中　　華　　民　　國　　111 　年　　6 　　月　　9 　　日
　　　　　　　　　　　　　　　　　　　書記官 陳慧玲